臺灣高等法院臺南分院刑事判決　　　　　　九十一年度上易字第一三號　 Ｃ
　　　上　訴　人
　　　即　被　告　甲　○　○
右上訴人因恐嚇取財案件，不服臺灣臺南地方法院九十年度易字第二四三四號中華民
國九十一年六月五日第一審判決（起訴案號：臺灣臺南地方法院檢察署九十年度偵字
第四八三０號；併辦案號：九十年度偵字第一七六五三號），提起上訴，本院判決如
左：
      主      文
原判決關於甲○○部分撤銷。
甲○○共同連續意圖為自己不法之所有，以恐嚇使人將本人之物交付，處有期徒刑壹
年。
扣案之如附表一所示提款卡柒張均沒收。
      事      實
一、甲○○與丙○○（業據臺灣臺南地方法院判處有期徒刑一年二月確定）、樊啟明
    （民國【下同】五十四年十二月十二生、另由檢察官偵辦）、蔡順旺（五十九年
    八月三十日生、綽號「眼鏡」、另由檢察官偵辦）、潘玉義（六十五年八月二十
    日生、另由檢察官偵辦）、籃琮評（六十四年十二月二十五日生、另由檢察官偵
    辦）、郭有志（五十一年二月八日生、另由檢察官偵辦）之成年男子，基於概括
    之犯意，共同意圖不法所有之犯意聯絡，由甲○○先後持蔡順旺交付偽造之「黃
    木財」等人身分證件，由甲○○先至萬通銀行、彰化銀行、安泰銀行等三家金融
    機構申請所謂之「人頭帳戶」，再由丙○○於第一銀行、高雄銀行、台新銀行及
    萬通銀行申請「人頭帳戶」（萬通銀行有二個帳戶），並申請提款卡（詳如附表
    一所示），足生損害於金融機構及被害人黃木財、黃燕鈴、陳錦成等人，再於台
    南縣、市、高雄縣、市等地區竊取車輛作為勒贖之對象，揚言若不交付贖金將損
    壞車輛或不予返還，致被害人心生畏懼而匯款交付贖金，再由樊啟明等人持上述
    帳戶之提款卡，於各處金融機構之自動櫃員機提領贓款後予以朋分花用，其等之
    犯罪行為詳如附表二所示（其中甲○○部分僅參與如附表二編號１所示）。而於
    九十年四月十九日上午六時許，先由該蔡順旺唆使不詳年籍、姓名之成年人，在
    台南縣歸仁鄉○○路○段一二一號前，竊取陳芳雄所有之車牌號碼二Ｍ－五五四
    五號自小客車一輛，將該車藏置隱密處，旋由該不詳姓名之共犯轉知蔡順旺，再
    由蔡順旺交代樊啟明打電話恐嚇陳芳雄，要求將錢匯入上揭人頭帳戶以贖回該車
    ，經陳芳雄與樊啟明討價還價後，同意以陳芳雄放置在上揭車輛後車廂之新台幣
    （以下同）三萬元成交。嗣由樊啟明轉告蔡順旺上情，蔡順旺即聯絡丙○○駕車
    搭載甲○○共同前往台南縣歸仁鄉大潭村大潭農會後方空地，自陳芳雄被竊之上
    開車輛後車箱中取出贖款，惟丙○○與甲○○依蔡順旺之指示，於同日十四時三
    十分許至上址欲打開後車廂取款時，為據報埋伏之警察當場查獲而不遂。並扣得
    甲○○、丙○○分別所有共同供本件犯罪所用之提款卡柒張（詳附表一所示）。
二、案經台南縣警察局歸仁分局報告台灣台南地方法院檢察署檢察官偵查起訴（九十
    年度偵字第四八三０號）及台灣高雄地方法院檢察署檢察官移送併案審理（九十
    年度偵字第一七六五三號）。
      理      由
一、訊據上訴人即被告甲○○於原審及本院審理中均否認有參與竊盜，被告甲○○辯
    稱：當時我到警察局時被指認時，指認人說偷車的人不是我，我有參與拿假的身
    分證到銀行開戶頭，其餘部分我沒有參與云云。
二、經查：
   (一)就前開犯罪事實業經被告甲○○於警訊時承認在案（見苓雅分局第一四八六四
     號警卷第十五頁），並於原審審理中供承（對被害人陳芳雄之子陳志昌於警訊
     中之指訴有何意見？【提示並告以要旨】）無意見。（對同案共犯樊啟明於偵
     訊中之供述有何意見？【提示並告以要旨】）無意見。（對蔡順旺審理筆錄有
     何意見？【提示並告以要旨】）無意見。我有參與拿假的身分證到銀行開戶頭
     等語（見原審九十一年五月二十二日筆錄）；且經共犯即共同被告丙○○於警
     訊時指稱被告甲○○如何共同參與本案至詳（見苓雅分局第一四八六四號警卷
     第十二頁背面）；被告甲○○並於本院上訴審調查中供承「問：（你有無和丙
     ○○及樊啟明向陳芳雄拿三萬元贖款？）答：是丙○○開車載我去的，我們一
     下車就被警察逮捕了。問：（三萬元是否你們叫陳芳雄放在其車子的後車廂？
     ）答：車子是溫俊龍偷的，是樊啟明和車主聯絡，車主說後車廂內本來就有放
     錢在手提袋內，樊啟明再聯絡丙○○去取錢，丙○○再找我一起去，我並不知
     情。當時警方是先找到車子．．．，所以警察事先在車子附近的路口埋伏」等
     語（見本院九十一年九月十六日訊問筆錄），更足證被告甲○○有參與本件之
     犯行。
   (二)並經共犯樊啟明於警訊時供承甚詳（見苓雅分局第一四八六四號警卷頁五背面
      ），且共犯蔡順旺於原審審理中亦當庭指認，稱以：（庭上何人？)一位是丙
     ○○，另一位（指著甲○○）有看過，是在檢察官開庭時看過，但不知道名字
     等語；並供證：（被告丙○○身上所有之萬通銀行、台新銀行、第一銀行、彰
     化銀行、安泰銀行及高雄銀行等七張提款卡是否為證人樊啟明所交付﹖有無說
     明提款卡是何人申請？交付目的為何？）我知道樊啟明有交付提款卡給丙○○
     ，但交付的張數和哪幾家的銀行提款卡我不知道。（你如何知道樊啟明有交復
     提款卡給丙○○？）當時要作案之前，我們有提到必須要拿銀行的簿子及提款
     卡給丙○○，由丙○○負責領錢。（當時有無提及提款卡是何人申請？）沒有
     提到。（交給丙○○的目的？）是要丙○○去領作案來的錢。（九十年四月十
     九日證人樊啟明有無聯絡被告丙○○和甲○○？有無說明停放在歸仁鄉大潭農
     會後面空地之車號二Ｍ─五五四五號小客車為偷來之贓車？且有無說明車子後
     行李箱有無行李袋？帶子內裝有新台幣三萬元現金？）有無聯絡他們兩人我不
     知道。丙○○知道二Ｍ─五五四五是贓車，因為作案前就已經說好，所以大家
     都知道這是犯案的車子及犯案的錢。電話是樊啟明打的，他說的內容我不知道
     。我們事前有說好要如何犯案，有說好各自負擔什麼工作，但其他人實際作案
     的細節我沒有參與。（兩位被告在庭，你有無壓力？）沒有，因為我是照實講
     的等語（見原審九十一年四月二十九日筆錄）。
   (三)本件如附表二編號１所示及事實欄內所載於九十年四月十九日上午六時許之犯
     行，業經被害人乙○○於警訊中供述綦詳，揆諸前述，足見被告甲○○就該件
     確有犯意之聯絡及行為之分擔，縱使被告甲○○所參與實行之行為僅係其中一
     部分，仍應負全部行為之責任；但此則可以資為量刑較輕之參考。本件復有扣
     案之身分證影本、提款卡等資料在卷可資佐證，事證明確。雖被告甲○○另辯
     以我有參與拿假的身分證到銀行開戶頭，其餘部分我沒有參與云云，依上開共
     同正犯之說明，其所為仍屬本案之共同正犯，所辯自不足採，被告甲○○之犯
     行堪予認定。
三、核被告甲○○所為，係犯刑法第三百二十一條第一項第四款（結夥三人以上竊盜
    ）、第二百十六條、第二百十條（冒名申請提款卡）及第三百四十六條第三項、
    第一項之罪（上開九十年四月十九日十四時三十分之恐嚇取財部分係未遂）。被
    告甲○○與丙○○、樊啟明、蔡順旺、潘玉義、籃琮評、郭有志等人間就上開犯
    行之間有犯意之聯絡及行為之分擔，依共同正犯論處。被告甲○○先後多次犯行
    ，時間緊接，犯罪基本構成要件相同，顯均係基於概括之犯意反覆為之，應依連
    續犯之規定，就各行為論以一罪並加重其刑。被告所犯上開三罪有方法行為、目
    的行為之牽連關係，屬牽連犯，依刑法第五十五條之規定，從較重之連續恐嚇取
    財既遂罪處斷。被告甲○○之行為中，就台灣高雄地方法院檢察署檢察官移送併
    案審理（附表二編號１）之部分（九十年度偵字第一七六五三號），雖未為起訴
    書所論列，惟此與起訴論罪部分具有裁判上一罪之關係，屬同一案件，為起訴效
    力所及，本院依法自應予以審究。
四、原審予以論罪科刑，並對被告甲○○量處有期徒刑一年二月，固非無見。惟查：
    （一）被告甲○○係於九十年四月二十日經羈押，而於九十年八月十三日釋放，
    因而被告甲○○對於附表二僅參與編號１部分，其他編號２～１５部分則未參與
    ，原審卻認被告就附表二編號２～１５部分亦有參與，即有未洽。（二）又扣得
    如附表一所示被告甲○○及共犯丙○○所有共同供本件犯罪所用之提款卡柒張，
    原審未予沒收，亦有未洽。被告上訴意旨認恐嚇及竊盜罪部分未參與，雖不足採
    ，惟原判決既有可議，自應由本院將原判決關於被告甲○○部分撤銷改判。爰審
    酌被告犯罪之動機、目的、手段、所生損害、所得利益、其品行智識程度、生活
    狀況、與被害人平日關係、犯罪後態度等一切情狀，量處如主文第二項所示之刑
    ，以資懲儆。扣案附表一所示之提款卡柒張（包括第一銀行、彰化銀行、安泰銀
    行、高雄銀行、台新銀行各一張及萬通銀行二張），係分別為被告甲○○及共犯
    丙○○所有共同供本件犯罪所用之物，依法均併予宣告沒收。
五、公訴意旨另以：被告甲○○於附表二編號２～１５亦涉有恐嚇取財等罪嫌云云，
    惟查：本件被告甲○○係於九十年四月二十日經臺灣臺南地方法院檢察署檢察官
    聲請臺灣臺南地方法院法官羈押獲准，並於九十年八月十三日始釋放，有押票及
    釋票附於偵字第四八三０號卷足稽，而附表附表二編號２～１５之犯罪時間係自
    九十年五月二日至九十年六月八日止，此部分犯罪時間被告甲○○尚羈押於看守
    所，根本無法與另被告丙○○等人犯案，是公訴人起訴此部分被告甲○○之犯罪
    事實，尚屬不能證明被告甲○○犯罪，此外，本院復查無其他積極證據足資證明
    被告另涉有此部分恐嚇取財等之犯行，惟公訴人既認被告甲○○所涉此部分恐嚇
    取財等罪嫌，與上開有罪部分有連續關係，屬裁判上一罪，故本院爰不另為無罪
    之諭知，附為敘明。
據上論斷，應依刑事訴訟法第三百六十九條第一項前段、第三百六十四條、第二百九
十九條第一項前段，刑法第二十八條、第五十六條、第三百二十一條第一項第四款、
第二百十六條、第二百十條、第三百四十六條第一項、第五十五條、第三十八條第一
項第二款，罰金罰鍰提高標準條例第一條前段，判決如主文。
本案經檢察官楊治宇到庭執行職務。
中    華    民    國      九十一      年      十一      月    六        日
                                  臺灣高等法院臺南分院刑事第六庭
                                      審判長法官  楊    明    章
                                            法官  戴    勝    利
                                            法官  顏    基    典
右正本證明與原本無異。
如不服本判決，應於判決送達後十日內向本院提出上訴狀，其未敘述理由者並應於提
出上訴狀後十日內向本院補提理由書（應附繕本)。
                                      法院書記官  呂    嘉    文
中    華    民    國      九十一      年      十一      月    十二      日
附錄法條：
刑法第三百二十一條第一項第四款：
犯竊盜罪而有左列情形之一者，處六月以上五年以下有期徒刑：
四  結夥三人以上而犯之者。
刑法第三百四十六條第一項：意圖為自己或第三人不法之所有，以恐嚇使人將本人之
                          財物交付者，處六月以上、五年以下有期徒刑，得併科
                          一千元以下罰金。
刑法第二百一十六條：
行使第二百十條至第二百十五條之文書者，依偽造、變造文書或登載不實事項或使登
載不實事項之規定處斷。
刑法第二百一十二條：
偽造、變造護照、旅券、免許證、特許證及關於品行、能力服務或其他相類之證書、
介紹書，足以生損害於公眾或他人者，處一年以下有期徒刑、拘役或三百元以下罰金
附表一：
┌────────────┬──────────────────────┐
│名稱（提款卡）          │                       號碼                 │
├────────────┼──────────────────────┤
│第一銀行                │           000-00-000000       丙○○       │
├────────────┼──────────────────────┤
│彰化銀行                │           0000-00-000000-00   甲○○       │
├────────────┼──────────────────────┤
│安泰銀行                │           0000-0000000000-00  甲○○       │
├────────────┼──────────────────────┤
│高雄銀行                │           000-0-00-000000     丙○○       │
├────────────┼──────────────────────┤
│萬通銀行                │           000-000-0000000-0   丙○○       │
├────────────┼──────────────────────┤
│台新銀行                │           000-00-00000-0-00   丙○○       │
├────────────┼──────────────────────┤
│萬通銀行                │           000-000-0000000-0   甲○○       │
└────────────┴──────────────────────┘
